【裁判字號】    88,訴,2304
【裁判日期】    890414
【裁判案由】    公共危險
【裁判全文】
臺灣臺中地方法院刑事判決                        八十八年度訴字第二三四號
    公  訴  人  臺灣臺中地方法院檢察署檢察官
    被      告  丙○○
                乙○○
右列被告因公共危險案件，經檢察官提起公訴（八十八年度偵字第一五○八五號），
本院判決如左：
    主  文
丙○○、乙○○失火燒燬現有人所在之建築物，各處拘役伍拾日，如易科罰金，均以
佰元折算壹日。
    事  實
一、丙○○、乙○○係夫妻關係，於向甲○○承租臺中縣豐原市○○路二八三巷四八
    弄五號之廠房一棟，共同經營佶富企業社，從事自行車手把研磨加工業，於八十
    八年一月二十七日晚間二十三時許，該工廠完工後，原應注意該處廠房從事研磨
    加工，應於工作完畢之際，確實檢查工廠房內是否留有研磨後所遺留之火星，以
    防悶燒引起火燒，丙○○、乙○○均共同經營上開研磨加工工廠本應注意及此，
    竟應注意而不注意，未於完工後詳細檢查是否於工廠工作現場遺留有研磨後所留
    之火星，即於廠房內睡覺，致該工廠廠房內西南側第一部研磨機西側附近之後所
    遺留之火星，產生悶燒進而擴大燃燒，致燒燬整棟廠房。
二、案經甲○○訴請臺灣臺中地方法院檢察署檢察官偵查起訴。
    理  由
一、訊據被告丙○○、乙○○均矢口否認涉有右揭失火犯行，丙○○辯稱：「工廠是
    我經營的，我太太沒有經營，而且契約書是我與告訴人簽訂的，我太太只有帶小
    孩及煮飯，工廠如何燒起來，我也不知道，當初保險受益人也有寫甲○○」云云
    ，乙○○辯稱：「我只負責帶小孩，沒有經營工廠。」云云，惟查：、被告丙○○及乙○○於偵查中均一致供承：工廠係伊夫妻二人經營，且據伊二人了解是
    因工廠師父到前天晚上十一時許，忘了關電源，才會讓研磨灰加上工作機油引起
    起火災，平常工人下班後伊二人均會去巡視，平常都做到晚上十時至十一時許，
    因平常師父要回家時均會清除，伊二人也都會去巡視確認無訛才會離開，結果那
    一天因故沒去，沒想到就發生火災等語（詳偵查卷第四十三頁至第四十四頁），
    則本件工廠顯係被告丙○○、乙○○二人所共同經營，應臻明確，被告丙○○、
    乙○○二人嗣後辯稱工廠僅由被告丙○○一人經營云云，顯非可採。又依被告丙○○、乙○○二人上開自承平日伊二人均會在完工後前往工廠巡視，火災當日因
    故沒去，就發生火災，更足證被告丙○○、乙○○二人均明知應注意於工廠完工
    後需再前往工廠巡視，始能防範火災，乃被告丙○○、乙○○二人均明知及此，
    而未予檢查，致生本件火災，是本件火災顯係出於被告丙○○、乙○○二人未能
    注意檢查所致，應堪認定。且本件火災經臺中縣消防局火災調查報告結果認：「
    結論：（一）、依據現場災後所留物品受燒炭化程度，研判本案起火點應位於水
    源路二八三巷四十八弄五號廠房西南側第一部研磨機西側附近，應受較長時間之
    燃燒，且應為起火點。（二）、本案經排除人為縱火、電器設備及化學品自燃等
    因素後，研判本案起火原因不排除研磨機所生之火星悶燒起燃繼而擴大燃燒可能
    性較大」，此有臺中縣消防局火災調查報告書（檔案編號Ｌ９９Ａ２８Ｄ）一份
    在卷可稽，核與上開被告丙○○、乙○○二人於偵查中供承疏未檢查致生火災等
    情完全相符。益證本件火災顯係出於被告丙○○、乙○○二人之疏未檢查而引起
    ，已臻明確。從而被告丙○○、乙○○二人辯稱未涉有何失火犯行，顯非可採，
    被告丙○○、乙○○二人右揭失火犯行，洵堪認定。、雖告訴人甲○○以被告
    二人投有大量保險金，且工廠之設備及生產之產品並不會燃燒為由而認本件係出
    於被告丙○○、乙○○二人所自行放火，進而用以詐領保險金，惟依查依上開臺
    中縣消防局火災調查報告書所載本案經排除人為縱火、電器設備及化學品自燃等
    因素後，研判本案起火原因不排除研磨機時所生之火星悶燒起燃繼而擴大燃燒可
    能性較大，亦並無跡象顯示本件係人為縱火，且亦非電器設備及化學品等自燃而
    產生，而係研磨機時所生之火星悶燒起燃而發生本件火災，另依上開臺中縣消防
    局火災調查報告書所載起火點應為位於水源路二八三巷四十八弄五號廠房西南側
    第一部研磨機西側附近，應受較長時間之燃燒，則依告訴人甲○○所指本件工廠
    之設備及生產之產品並不會燃燒，則欲引起大火，應有多處起火點始能完成，被
    告丙○○、乙○○二人果欲迅速造成全部燒燬之狀況，即應多處點火，始能達成
    目的，至愚絕無僅燃燒一處之理。且被告丙○○所投保之保險公司國華保險公司
    對此火災亦出具卷附南山公證有限公司對本件火災之調查報告書一份其中對於公
    司簡介一欄稱「本被保險人佶富企業社（負責人丙○○）於民國八十七年在保險
    地址租屋購置機器設備開始從事金屬及合金之磨光及拋光工作，主要係引擎外殼
    及自行車體之磨光、拋光生意，每月營業額約五十萬元，年營業額約新台幣六百
    萬元，由於本被保險人從事該項生意已逐漸隱定，工廠經常加班趕工，營業正常
    並無異狀，不幸於一月二十八日發生大火，造成工廠遭到嚴重火燬損失」等語，
    則本件被告公司營運正常，尚無從證明被告有以加重投保金額做為詐取保險金額
    之手段，且另一家保險公司亦以八十九年新產火發字第八九○一三一號函稱：「
    說明二、本案建築物賠款因被保險人與房東（甲○○）尚未達成和解，暫不給付
    ，其餘機械設備、營業生財及貨物賠款，已於八十八年四月七日賠付被保險人，
    而卷附新光產物保險之商業火災保險單亦將建築物列為本件保險標的物，且列名
    所有人為甲○○。是被告丙○○上開辯稱甲○○亦為保險受益人，即可採信。按
    本件經臺中縣消防局調查結果，認無人為縱火因素，且南山公證有限公司亦認被
    告丙○○公司經營穩定，本件顯無何積極證據認定右揭廠房起火，係出於被告丙○○、乙○○二人之縱火，從而告訴人右揭所指，尚有誤會，併予敘明。
二、核被告丙○○、乙○○右揭失火燒燬現有人所在之上開廠房建築物之犯行，均係
    犯刑法第一百七十三條第二項之失火燒燬現有人所在之建築物罪，爰審酌被告丙○○、乙○○前均未有犯罪紀錄，有臺灣臺中地方法院檢察署刑案資料查註紀錄
    表及本院被告全國前案紀錄表一份在卷可稽，及其過失程度、所生之危害及尚未
    與甲○○達成和解等一切情狀，各量處如主文所示之刑，並均諭知易科罰金之折
    算標準。
據上論斷，應依刑事訴訟法第二百九十九條第一項前段，刑法第一百七十三條第二項
、第四十一條，罰金罰鍰提高標準條例第一條前段、第二條判決如主文。
中    華    民    國      八十九      年      四      月    十四      日
                                      臺灣臺中地方法院刑事第四庭
                                          法  官  胡  忠  文
右正本證明與原本無異
如不服本判決，應於送達後十日內向本院提出上訴狀（須附繕本），上訴於
臺灣高等法院臺中分院
                                          書記官
中    華    民    國      八十九      年      四      月    十四      日
附錄本案論罪科刑法條全文
刑法第一百七十三條第二項：
失火燒燬前項之物者，處一年以下有期徒刑、拘役或五百元以下罰金。


司法院資訊處製作；財團法人民間司法改革基金會備份。
